【裁判字號】    95,訴,355
【裁判日期】    950929
【裁判案由】    違反毒品危害防制條例
【裁判全文】
臺灣花蓮地方法院刑事判決               95年度訴字第355號
公  訴  人  臺灣花蓮地方法院檢察署檢察官
被      告  乙○○
                    （另案於臺灣花蓮監獄執行中）
            甲○○
                    （另案於臺灣花蓮監獄執行中）
共     同   簡燦賢律師
選任辯護人
上列被告因違反毒品危害防制條例案件，經檢察官提起公訴（95
年度偵字第4183號），本院判決如下：
    主  文
乙○○共同連續販賣第貳級毒品，處有期徒刑柒年肆月；販賣第
貳級毒品所得未扣案之新臺幣參仟元，均沒收之，如全部或一部
不能沒收時，以其財產抵償之；扣案之第貳級毒品安非他命伍包
（毛重柒點壹公克）、第壹級毒品海洛因參包（毛重肆點柒公克
）沒收銷燬之；扣案之行動電話貳支（含sim卡貳張，門號各為
0000000000、0000000000），均沒收之。又共同販賣第貳級毒品
，累犯，處有期徒刑柒年貳月，販賣第貳級毒品所得未扣案之新
臺幣壹仟元，均沒收之，如全部或一部不能沒收時，以其財產抵
償之；扣案之第貳級毒品安非他命伍包（毛重柒點壹公克）、第
壹級毒品海洛因參包（毛重肆點柒公克）沒收銷燬之；扣案之行
動電話貳支（含sim卡貳張，門號各為0000000000、0000000000
），均沒收之。應執行有期徒刑捌年陸月；販賣第貳級毒品所得
未扣案之新臺幣肆仟元，均沒收之，如全部或一部不能沒收時，
以其財產抵償之；扣案之第貳級毒品安非他命伍包（毛重柒點壹
公克）、第壹級毒品海洛因參包（毛重肆點柒公克）沒收銷燬之
；扣案之行動電話貳支（含sim卡貳張，門號各為0000000000 、
0000000000），均沒收之。
甲○○共同連續販賣第貳級毒品，累犯，處有期徒刑柒年肆月；
販賣第貳級毒品所得未扣案之新臺幣參仟元，均沒收之，如全部
或一部不能沒收時，以其財產抵償之；扣案之第貳級毒品安非他
命伍包（毛重柒點壹公克）、第壹級毒品海洛因參包（毛重肆點
柒公克）沒收銷燬之；扣案之行動電話貳支（含sim卡貳張，門
號各為0000000000、0000000000），均沒收之。又共同販賣第貳
級毒品，累犯，處有期徒刑柒年貳月，販賣第貳級毒品所得未扣
案之新臺幣壹仟元，均沒收之，如全部或一部不能沒收時，以其
財產抵償之；扣案之第貳級毒品安非他命伍包（毛重柒點壹公克
）、第壹級毒品海洛因參包（毛重肆點柒公克）沒收銷燬之；扣
案之行動電話貳支（含sim卡貳張，門號各為0000000000、00000
00000），均沒收之。應執行有期徒刑捌年陸月；販賣第貳級毒
品所得未扣案之新臺幣肆仟元，均沒收之，如全部或一部不能沒
收時，以其財產抵償之；扣案之第貳級毒品安非他命伍包（毛重
柒點壹公克）、第壹級毒品海洛因參包（毛重肆點柒公克）沒收
銷燬之；扣案之行動電話貳支（含sim卡貳張，門號各為0000000
000、0000000000），均沒收之。
    事  實
一、乙○○前曾於民國90年間因違反毒品危害防制條例案件，經
    臺灣花蓮地方法院（下稱本院）90年度訴字第266號判處有
    期徒刑11月，於90年11月15日確定後，甫於95年6月2日縮刑
    期滿執行完畢（此間經撤銷假釋付保護管束，並與他罪接續
    執行，嗣又於94年11月28日縮刑假釋出監）；甲○○則係於
    95年間因犯公共危險案件，經本院95年度花交簡字第18 號
    判處有期徒刑3月，於95年3月17日確定後，甫於95年4月21
    日易科罰金執行完畢，其2人猶不知悔改，竟基於販賣第2級
    毒品安非他命之概括犯意聯絡，於民國95年4月25日晚間，
    在位於花蓮縣花蓮市○○路上之新格飯店，共同以每包新臺
    幣（下同）1千元之代價，販賣安非他命1小包予杜清俊施用
    ；復於95年6月15日晚間，亦在上開同一地點，以2千元之代
    價，販賣第2級毒品安非他命2小包，予年籍身分不詳綽號「
    軟達仔」之人施用；其次，另起販賣第2級毒品安非他命之
    犯意，於95年7月18日下午，在花蓮縣吉安鄉南埔加油站前
    （起訴書誤載為花蓮縣花蓮市慈濟醫院前），以1千元之代
    價，販售第2級毒品安非他命1包給徐志偉施用，嗣於95年8
    月4日20時10分許，為警在花蓮縣花蓮市○○街128號3樓前
    房間查獲，並扣得第2級毒品安非他命5包（毛重7.1公克）
    、第1級毒品海洛因3包（毛重4.7公克）（持有毒品部分另
    由檢察官偵辦中）、夾鏈袋3個、安非他命吸食器1組、未使
    用注射針筒8支、已使用注射針筒72支及行動電話3支（含si
    m卡3張）等物，始循線查悉上情。
二、案經花蓮縣警察局花蓮分局報告臺灣花蓮地方法院檢察署檢
    察官偵查起訴。
    理  由
壹、證據能力有無之認定
一、按被告以外之人於審判外之言詞或書面陳述，除法律有規定
    者外，不得作為證據。又被告以外之人於審判外之陳述，經
    當事人於審判程序同意作為證據，法院審酌該言詞陳述或書
    面陳述作成時之情況，認為適當者，亦得為證據。當事人、
    代理人或辯護人於法院調查證據時，知有第159 條第1 項不
    得為證據之情形，而未於言詞辯論終結前聲明異議者，視為
    有前項之同意，刑事訴訟法第159 條第1 項及第159 條之5
    分別定有明文。
二、查證人杜清俊、徐志偉於警詢時之陳述，雖均不合刑事訴訟
    法第159條之2、第159條之3有關傳聞法則例外之要件，惟公
    訴人、被告2人及辯護人就前開審判外之言詞陳述，均業於
    本院準備程序中表示對於證據能力沒有意見，同意做為證據
    ，且迄於本案言詞辯論終結前亦未再聲明異議，本院審酌該
    等言詞或書面陳述作成之情況，核無違法取證及證明力明顯
    過低之瑕疵，亦認為以之作為證據為適當，故依諸上開規定
    ，前揭證人杜清俊、徐志偉於警詢時之陳述，均具有證據能
    力。
貳、認定本案犯罪事實之證據及理由
一、上開犯罪事實，業據被告乙○○、甲○○於本院審理時坦承
    不諱，核與證人杜清俊、徐志偉於警詢時所證述之情節大致
    相符，並有查獲現場照片共計32張、通訊監察譯文3份附卷
    可稽（偵卷第44頁、警卷第56頁至第57頁、偵卷第33頁至第
    34頁），以及扣案之第2級毒品安非他命5包（毛重7.1公克
    ）及聯絡販毒用之行動電話2支（含sim卡2張）等物可資佐
    證，足供擔保被告2人之自白與事實相符，是以本件事證明
    確，被告2人之犯行堪予認定，應依法論科。
二、按安非他命係毒品危害防制條例第2條第2項第2款所稱之第2
    級毒品。是核被告乙○○、甲○○所為，均係犯毒品危害防
    制條例第4條第2項之販賣第2級毒品罪。被告2人間就上開犯
    行，有犯意聯絡及行為分擔，應論以共同正犯（按被告2人
    於前2次販賣安非他命之行為後，刑法第28條有關共同正犯
    之規定，業於94年1月7日經立法院修正，並自95年7月1日施
    行，經比較新、舊法結果，新法並未較有利於被告，此部分
    應依刑法第2條第1項前段，適用修正前刑法第28條之規定）
    。又按被告2人於行為後，刑法第56條關於連續犯之規定，
    業於94年1月7日經立法院修正通過，並自95年7月1日施行，
    則被告之犯行，因行為後新法業已刪除連續犯之規定，此刪
    除雖非犯罪構成要件之變更，但顯已影響行為人刑罰之法律
    效果，自屬法律有變更，依新刑法第2條第1項規定，比較新
    、舊法結果，仍應適用較有利於被告之行為時法律即舊法論
    以連續犯（最高法院95年5月23日第8次刑事庭會議決議第5
    點第4項參照）。被告2人於上開刑法第56條修正刪除施行前
    （即95年7月1日前），先後2次（95年4月25日、同年6月15
    日）販賣毒品安非他命之犯行，時間緊接，手法相當，且所
    犯均屬構成要件相同之罪，顯係基於概括犯意反覆為之，為
    連續犯，應各依修正前刑法第56條之規定以1罪論，並均加
    重其刑。至被告2人於95年7月18日販賣毒品安非他命之犯行
    ，係在刑法第56條修正刪除施行後所為，並無新舊法比較適
    用之問題，自應另成立販賣第2級毒品罪，並與被告2人上開
    所犯連續販賣第2級毒品之犯行，予以分論併罰之（臺灣高
    等法院暨所屬法院因應新修正刑法第施行座談會第14號提案
    研討結論參照）。再按被告甲○○連續販賣安非他命之行為
    後，刑法第47條有關成立累犯要件之規定，亦於94年1月7日
    經立法院修正，並於自95年7月1日施行，而修正後之刑法第
    47條第1項雖規定若再犯之罪為「過失犯」，則無累犯規定
    之適用，惟因本件被告再犯連續販賣安非他命之犯行，並非
    「過失犯」，無論依新法或舊法之規定，均應成立累犯，無
    所謂何者較有利於行為人之問題，自應依新刑法第2條第1項
    前段，適用舊法即行為時之修正前刑法第47條規定。查被告
    甲○○於95年間因公共危險案件，經本院95年度花交簡字第
    18號判處有期徒刑3月，於95年3月17日確定後，甫於95年4
    月21日易科罰金執行完畢一節，有臺灣高等法院被告前案紀
    錄表1份在卷可按，其於5年以內，再犯本件有期徒刑以上之
    罪，為累犯，應就被告甲○○於新修正刑法第47條施行前後
    所犯之連續販賣第2級毒品罪、販賣第2級毒品罪，分別依修
    正前刑法第47條及新修正刑法第47條第1項規定加重其刑，
    並遞加重之。另被告乙○○前曾於90年間因違反毒品危害防
    制條例案件，經本院90年度訴字第266號判處有期徒刑11月
    ，於90年11月15日確定後，甫於95年6月2日縮刑期滿執行完
    畢（此間經撤銷假釋付保護管束，並與他罪接續執行，嗣又
    於94年11月28日縮刑假釋出監）一節，亦有臺灣高等法院被
    告前案紀錄表1份在卷可按，其於5年以內之95年7月18日再
    犯本件有期徒刑以上之罪，此部分亦為累犯，自應依新修正
    刑法第47條第1項規定，加重其刑，並遞加重之（新修正刑
    法第47條第1項施行後所為，並無新舊法比較適用之問題）
    。
三、爰審酌被告2人前有多次毒品等前科，素行不佳，且於本件
    係因其2人工作所得不足支應本身施用毒品之開銷，以致鋌
    而走險，間亦從事販賣毒品安非他命之犯行，動機不良，復
    參酌其2人犯罪之次數不多、販賣毒品予他人之數量並非龐
    大、所取得之利潤尚屬有限，以及嗣於本院審理時均已坦承
    犯行，犯後態度良好，頗具悔意等一切情狀，各量處如主文
    所示之刑，並均定其應執行刑。公訴人雖對被告2人均具體
    求刑8年及7年，並定應執行刑13年，惟被告2人連續販賣安
    非他命之犯行，與其後販賣安非他命1次之犯行，不論犯罪
    次數、動機、目的及手段，均未有顯著之差異性，是公訴人
    所求處之刑度相差1年，似有未洽，自不足為採。另被告2人
    於95年7月18日販賣安非他命之犯行，雖係刑法第56條關於
    連續犯之規定於95年7月1日修正刪除施行後所為，然該次犯
    行與先前連續2次販賣安非他命之犯行，時間緊接，手法相
    當，所犯均屬構成要件相同之罪，顯係基於概括犯意反覆為
    之，本應構成刑法修正前連續犯之一部行為，而僅論以1罪
    ，惟因刑法甫於95年7月1日修正施行之結果，並不成立連續
    犯，而應予分論併罰之，此一法律變更之結果，實際上並非
    被告2人於犯罪時所能預見者，為免被告2人因上開法律變更
    之客觀情事，其所受刑罰之制裁有過鉅之差異，爰定被告2
    人之應執行刑如主文，以維衡平，是公訴人請求對被告2人
    各定應執行為有期徒刑13年，實嫌過重，附此敘明。
四、另按被告2人於連續販賣安非他命行為後，刑法第51條有關
    定應執行刑之規定，亦業於94年1月7日修正公布，並於95年
    7 月1日施行，修正前刑法第51條規定：「數罪併罰，分別
    宣告其罪之刑，依左列各款定其應執行者：」其中第5款規
    定：「宣告多數有期徒刑者，於各刑中之最長期以上，各刑
    合併之刑期以下，定其刑期。但不得逾二十年。」，惟修正
    後刑法第51條第5款規定：「宣告多數有期徒刑者，於各刑
    中之最長期以上，各刑合併之刑期以下，定其刑期。但不得
    逾三十年。」，經比較新舊法之結果，新修正刑法第51條第
    5款，並未較有利於行為人，自應依刑法第2條第1項前段之
    規定，適用修正前之刑法第51條第5款定其應執行之刑（最
    高法院95年5月23日第8次刑事庭會議決議第5點參照）
五、此外，被告2人販毒所得共計為4千元，此部分財物雖未經扣
    案，仍應依毒品危害防制條例第19條第1項規定，併予宣告
    沒收。至扣案之第2級毒品安非他命5包（毛重7.1公克）、
    第1級毒品海洛因3包（毛重4.7公克），分別係查獲之第1、
    2級毒品，依毒品危害防制條例第18條第1項前段之規定，不
    問屬於犯人與否，應予沒收銷燬之；扣案之行動電話2支（
    含sim卡2張，門號各為0000000000、0000000000），係被告
    乙○○所有供販毒所用之物，應依同條例第19條第1項宣告
    沒收；其餘扣案如事實欄所載之物，依卷內事證無從證明係
    被告2人所有供本件販賣毒品安非他命所用或所得之物，自
    不宜併予宣告沒收，公訴意旨認均應併予宣告沒收，容有誤
    會，附此敘明。
據上論斷，應依刑事訴訟法第299條第1項前段，毒品危害防制條
例第4條第2項、第18條第1項前段、第19條第1項，刑法第11條前
段、第2條第1項前段、第28條、第47條第1項、修正前刑法第28
條、第56條、第47條、第51條第5款，判決如主文。
本案經檢察官孫源志到庭執行職務。
中    華    民    國    95    年    9     月    29    日
                          臺灣花蓮地方法院刑事第三庭
                                審判長法  官  鄭培麗
                                      法  官  鄭光婷
                                      法  官  楊仲農
上列正本證明與原本無異。
如對本判決不服，應於送達後10日內，向本院提出上訴狀。（應
抄附繕本）
                                      書記官
中    華    民    國    95    年    9     月    29    日
附錄本判決論罪之法律條文：
毒品危害防制條例第4條
製造、運輸、販賣第一級毒品者，處死刑或無期徒刑；處無期徒
刑者，得併科新臺幣一千萬元以下罰金。
製造、運輸、販賣第二級毒品者，處無期徒刑或七年以上有期徒
刑，得併科新臺幣七百萬元以下罰金。
製造、運輸、販賣第三級毒品者，處五年以上有期徒刑，得併科
新臺幣五百萬元以下罰金。
製造、運輸、販賣第四級毒品者，處三年以上十年以下有期徒刑
，得併科新臺幣三百萬元以下罰金。
製造、運輸、販賣專供製造或施用毒品之器具者，處一年以上七
年以下有期徒刑，得併科新臺幣一百萬元以下罰金。
前五項之未遂犯罰之。


司法院資訊處製作；財團法人民間司法改革基金會備份。
